【裁判字號】    98,交聲,1087
【裁判日期】    980827
【裁判案由】    違反道路交通管理處罰條例聲明異議
【裁判全文】
臺灣桃園地方法院交通事件裁定        98年度交聲字第1087號
原處分機關  交通部公路總局新竹區監理所桃園監理站
異  議  人
即受處分人  甲○○
上列受處分人因違反道路交通管理處罰條例案件，對於交通部公
路總局新竹區監理所桃園監理站中華民國98年4 月20日，以桃監
裁罰字第裁52-DB0000000號裁決書所為之處分（原舉發案號：桃
園縣政府警察局98年3 月4 日桃警局交字第DB0000000 號），聲
明異議，本院裁定如下：
    主  文
原處分撤銷。
甲○○駕車行經有燈光號誌管制之交岔路口闖紅燈，處罰鍰新台
幣壹仟捌佰元，並予記違規點數參點。又違反處罰條例之行為，
拒絕停車接受稽查而逃逸，處罰鍰新台幣參仟元，並予記違規點
數壹點。
    理  由
一、原處分意旨略以：異議人即受處分人甲○○於民國98年3 月
    4 日下午5 時1 分許，騎乘車號HZY- 860號重型機車，沿桃
    園縣八德市○○路往內壢方向行駛，而在中華路與高城路交
    岔路口有闖紅燈（中華路紅燈左轉高城路）之違規行為，經
    警方攔停該車並告知業已違規後，異議人不聽制止、拒絕接
    受稽查逃逸，違反道路交通管理處罰條例第53條第1 項、第
    60條第1 項規定，為警當場以桃警局交字第DB0000000 號舉
    發違反道路交通管理事件通知單掣單舉發，並檢具事證移送
    原處分機關交通部公路總局新竹區監理所桃園監理站處理，
    嗣經異議人於應到案期限98年4 月4 日前向原處分機關桃園
    監理站陳述意見，原處分機關調查後仍認定違規事證明確，
    而於98年4 月20日依道路交通管理處罰條例第53條第1 項、
    第60條第1 項規定，以桃監裁罰字第裁53-DB0000000號裁決
    書，認定異議人涉有「駕車行經有燈光號誌管制之交岔路口
    闖紅燈」、「違反處罰條例之行為，拒絕停車接受稽查而逃
    逸」之違規行為，分別裁處罰鍰新台幣（下同）1,800 元、
    3 千元，共計裁處罰鍰4,800 元之處分在案，此有上開舉發
    通知單、裁決書各1 紙在卷可稽，合先敘明。
二、本件聲明異議意旨略以：異議人甲○○為警攔下之前，係騎
    機車沿中華路往內壢方向行進，經過高城路時，正好碰到紅
    燈，故將機車行駛至機車左轉待轉區（即八德市○○路316
    號前），嗣見高城路上之燈號已轉為綠燈，遂發動機車向前
    行駛，竟遭警員攔停舉發，警員告知其機車在待轉區內應熄
    火再發動，其認為自己沒有錯，且妻子正等其去接，故其想
    先去載等待中之妻子再回來和警員溝通，並非不服取締，故
    對原處分不服，爰具狀聲明異議云云。
三、按，汽車行駛至交岔路口，其行進、轉彎，應遵守燈光號誌
    或交通指揮人員之指揮，遇有交通指揮人員指揮與燈光號誌
    並用時，以交通指揮人員之指揮為準。道路交通安全規則第
    102 條第1 項第1 款定有明文。又汽車駕駛人，行經有燈光
    號誌管制之交岔路口闖紅燈者，處1,800 元以上5,400 元以
    下罰鍰，並予記違規點數3 點。道路交通管理處罰條例第53
    條第1 項及第63條第1 項第3 款分別定有明文。次按汽車駕
    駛人，駕駛汽車有違反本條例之行為，經交通勤務警察或依
    法令執行交通稽查任務人員制止時，不聽制止或拒絕停車接
    受稽查而逃逸者，除按各該條規定處罰外，處新臺幣3 千元
    以上6 千元以下罰鍰，並予記違規點數1 點。同條例第60條
    第1 項及第63條第1 項亦分別定有明文。再按，交通警員製
    單舉發違反道路交通管理處罰條例所列之違規事實，本質上
    為行政處分，係公務員基於職務上權力，依法就特定之具體
    事件所為具公法上效果之單方行政行為，基於公務員為公法
    上行為具有公信力之原則，該行政處分當可被推定為真正，
    其據以依法處分之事實認定亦為正確無誤，本此公信原則，
    乃立法者賦予行政機關制定違反道路交通事件統一裁罰標準
    及處理細則，使執勤警員得當機處分（如該細則第23條）以
    維護交通秩序、安全之行政目的，反之，若謂公務員一切行
    政行為均需預留證據以證其實，則國家行政勢必窒礙難行，
    據此，刑事訴訟法就犯罪證據有關之規定中，與屬行政秩序
    罰之交通違規裁罰本旨不合之部分，自不在準用之列。是若
    無證據足資證明執勤員警之舉發有誤或有捏造事實違法取締
    之情事，則執勤警員本其維護交通秩序、安全職責所為之舉
    發，自應受到合法、正確之推定。
四、經查，上揭時地違規事實，業據證人即舉發警員林毓凱於本
    院訊問中到庭具結證稱：伊於本件舉發當時係在中華路左轉
    高城路後之地點執行高城路與中華路交岔路口之交通稽查取
    締勤務，舉發當時中華路雙向號誌係紅燈，高城路的號誌係
    綠燈，該處為T 字型路口，伊看到異議人騎乘機車行駛在中
    華路往內壢方向之車道上，在中華路口號誌變成紅燈後，異
    議人繼續往前騎，騎到高城路底與中華路交岔處之待轉區（
    即庭呈簡圖所標繪之中華路320 號前待轉區），接著伊就看
    到異議人從待轉區○○○○路，伊攔下異議人，並要求異議
    人先熄火，異議人照做後下車且表示他並未違規，伊向異議
    人解釋不能直接從中華路到待轉區直接轉過高城路，而是要
    等中華路燈號是紅燈後再騎去待轉區○○○○路路口號誌變
    成綠燈後，才能直行高城路，伊原本是要繼續向異議人解釋
    其行為係闖紅燈之違規，且準備要錄音及詢問異議人年籍資
    料，孰料異議人有些激動地堅持自己才是對的之後，逕自牽
    著機車要走，伊當時有請異議人不要走，但異議人未加理會
    ，而是牽著機車經過平交道後，便騎車離開，伊當時則兩人
    一組執行勤務，不能離開值勤地點，且另一位同事當時也正
    在對其他違規車輛開單，伊只好記下異議人之車號，逕予開
    單舉發，伊認為當伊請機車騎士出示駕照、行照時，他說沒
    有帶，伊請該騎士報出年籍資料，但該騎士沒有說，之後就
    逕自牽車離開，伊認為這部分就是屬於「不服稽查取締」之
    行為，道路交通管理處罰條例第60條第2 項也是如此規定等
    語綦詳，並有證人林毓凱當庭提出之現場圖1 紙及上開路口
    照片2 幀在卷可參，互核相符，異議人對於上開現場圖及照
    片之形式及內容真實性均不爭執，並於本院訊問時陳稱：其
    被攔下後，聽到警員說「機車在待轉區要先熄火再發動」，
    其認為難以接受，就直接騎走，沒有再聽警察解釋等語在卷
    ，嗣經本院提示上開路口之照片後，異議人復稱：其現在知
    到該路口掛有機車兩段式左轉之標誌，此即代表該處機車左
    轉要在右側待轉區○○路口變成綠燈時才能直行等語在卷，
    由此足認證人上開證述，核與事實相符，足堪採信，顯見異
    議人確有本件違規行為無疑。至異議人上開聲明異議所辯情
    詞，要屬無據，本院不予採認。
五、綜上所述，原處分機關認定異議人有前述「闖紅燈」及「違
    反處罰條例之行為，拒絕停車接受稽查而逃逸」之違規情事
    ，而分別依道路交通管理處罰條例第53條第1 項及第60條第
    1 項規定，裁處異議人罰鍰1,800 元及3 千元，固非無據，
    然原處分機關漏未就異議人之違規行為，併依同條例第63條
    第1 項第3 款及同條項第1 款規定予以分別記違規點數3點
    、1 點，尚有未洽，異議人所提本件聲明異議，雖無理由，
    惟原處分就此部分既有疏漏之處，自應由本院將該部分之原
    處分撤銷，並依道路交通管理處罰條例第53條第1 項、第60
    條第1 項、第63條第1 項第1 款及第3 款規定及違反道路交
    通管理事件統一裁罰基準表之規定，就異議人所為上開違規
    行為，分別諭知罰鍰1,800 元、3 千元，並分別記違規點數
    3 點、1 點，如主文第2 項所示，以資適法。
六、據上論斷，應依道路交通管理處罰條例第87條第2 項、道路
    交通案件處理辦法第20條前段，裁定如主文。
中    華    民    國    98    年    8     月    27    日
                  交通法庭    法  官  胡芷瑜
以上正本證明與原本無異。
如不服本裁定，應於裁定送達後5 日內向本院提出抗告狀。
                              書記官  張懿昀
中    華    民    國    98    年    8     月    27    日


司法院資訊處製作；財團法人民間司法改革基金會備份。
